臺灣高等法院民事判決　九十一年度再字第八一號
　　　再審原告　　中歷國際股份有限公司
　　　法定代理人　邱志宏
　　　再審被告　　甲○○
右當事人間損害賠償事件，再審原告對於中華民國九十一年七月十七日本院九十年度
上更(一)字第二一九號確定判決提起再審之訴，本院判決如左：
    主      文
再審之訴駁回。
再審訴訟費用由再審原告負擔。
    事      實
甲、再審原告方面：
  一、聲明：
    (一)本院九十年度上更(一)字第二一九號不利於再審原告部分廢棄。
    (二)駁回再審被告之上訴。
    (三)再審訴訟費用由再審被告負擔。
  二、陳述：
      原確定判決有民事訴訟法第四百九十七條規定之「重要證據漏未審酌」之再審
      事由：
    (一)原確定判決認定再審原告應給付再審被告相當於租金之損害賠償及瑕疵修補費
      用之理由，係以土木技師公會於九十一年四月二日以九一省土技字第一０七二
　　　號函：「在當時，已影響該房屋之正常使用與居住」為依據。然上函至多僅能
　　　顯示系爭房屋之滲水有影響房屋居住使用之情形，但影響程度如何、造成輕微
　　　影響或全部房屋均不能使用住居等，均有查明之必要，未據土木技師公會加以
　　　敘明，因房屋滲水、油漆剝落等情形乃建築物常見之問題，一般人均得輕易以
　　　肉眼親自判斷，無待專業檢測人員精密檢測，故系爭房屋是否已達不堪居住使
　　　用或造成影響，仍應審酌現場勘驗結果認定，第一審及發回前第二審法官分別
　　　親自前往現場履勘，均表明：「雖該內牆裂縫尚屬輕微，尚不致使系爭房屋不
　　　堪使用」，可知系爭房屋之結構係安全的，縱因滲水之問題而對居住使用有所
　　　影響，影響亦甚為輕微。土木技師公會固曾於九十一年間回函表明：「已影響
　　　該房屋之正常使用與居住」等語，至多僅能推知系爭房屋因滲水天花板油漆剝
　　　落而對正常使用及住居有影響，並無完全不能使用住居之意思，縱其真意確認
　　　系爭房屋於鑑定當時已完全不能居住使用，亦不應僅憑一技師個人主觀看法即
　　　作為系爭房屋不能使用住居認定之依據。更何況，再審原告亦提出與系爭房屋
　　　同棟耬之其他房屋亦有滲水、油漆剝落之情形，惟仍繼續自用或出租使用之照
　　　片為證。原確定判決對於第一、二審法官至現場親自勘驗之結果及再審原告所
　　　提照片等證據，均未加以審酌，逕行認定系爭房屋無法住居，有重要證據漏未
　　　審酌之違法。
    (二)又系爭房屋縱因滲水而影響居住使用之情形，惟房屋是否有滲水、油漆剝落之
      情形與可否出租使用為兩回事，故再審被告亦應證明系爭房屋不能出租與房屋
      影響居住使用間有因果關係，如此始能證明渠受有損害而有加以填補之必要。
　　　系爭房屋之主要租屋者，為單身上班族，故單身套房較易出租，一般較大坪數
　　　及客廳格局之房屋，較難以出租，若再審被告又執意以高價出租，系爭房屋自
　　　然乏人問津，足見系爭房屋難以出租之真正原因在於及租金多寡之問題，況再
　　　審被告自交付房屋迄今，均無積極尋覓承租人之行為，業經附大樓管理員之證
　　　明在案。本件再審被告因系爭房屋不能出租所受損害，有絕大部分之責任不在
　　　再審原告，此部分證據對於再審原告是否負有損害賠償責任具有重要關聯，原
　　　確定判決未加審酌即為再審原告不利之判決，有重要證據漏未審酌之違法。
    (三)原確定判決並以土木技師公會鑑定報告內容為據，認定再審原告應給付再審被
      告修復冷氣孔之費用二萬元云云。惟本件因再審被告購買之房屋為三戶，內部
      隔間有打通重新設計之必要，乃由再審被告另行繪製房屋平面圖併入系爭房屋
      之買賣契約中，雙方並特別約明：「右列藍色區域內圖面經買方甲○○先生及
　　　中壢國際戲院股份有限公司同意施工，不再變動，任何其他圖面與此不符者，
　　　以本圖為準」，並經兩造簽名、蓋章認可。故兩造間之買賣契約不能僅憑原不
　　　動產買賣契約及其附件為憑，如原不動產買賣契約及其附件內所載內容與兩造
　　　間認可之平面圖不符，自應以平面圖所繪之內容為準。依平面圖所繪內容觀之
　　　，根本無另行在兩間臥房內挖設冷氣孔之設計，則再審被告並無請求再審原告
　　　給付此部分修復費用之權利。原確定判決以土木技師公會之鑑定報告所載修復
　　　費用之內容，作為再審原告應給付修復費用之認定，置兩造合意之平面圖證據
　　　不顧，有重要證據漏未審酌之違法。
    (四)原確定判決認定：再審原告須給付再審被告相當於房屋租金每月一萬七千四百
      三十六元之損失云云。然系爭房屋並無此租金價值，業經再審原告提出同棟大
      樓各樓層房屋之租約三十二份及出租一覽表為證，由租約內容可知：與系爭房
      屋相類之大坪數房屋本來就不易出租，縱有出租，每月每坪租金亦不過僅一百
      六十元而已，根本不可能達到每坪六百元之價額。再審被告雖提出桃園縣不動
      產同業公會函證明桃園區房屋之出租，該情形並非針對系爭房屋同棟大樓房屋
      所為，參考價值甚低；雖原審法院亦曾傳訊證人詹汀惠，提出其妹所有位於同
      棟大樓之十三坪房屋以每月八千元出租之證詞云云，惟該價格係單獨一戶之租
　　　金價格，為特例，與前開普遍性出租之行情有間。原確定判決未審酌再審原告
　　　提出之租約證據，僅憑證人詹汀惠之妹一戶房屋之租金價格逕行認定，有重要
　　　證據漏未審酌之違法等語。
  三、證據：提出原確定判決影本一份為證。
乙、再審被告方面：本件未行言詞辯論，故無再審被告之聲明及陳述。
    理      由
一、本件再審意旨略以：兩造間請求損害賠償等事件，業經本院九十年度上更(一)字第
    二一九號判決確定，惟原確定判決中：(一)對於第一、二審法官至現場親自勘驗結
    果及再審原告所提照片等證據，未加以審酌，逕行認定系爭房屋無法住居；(二)再
    審被告因系爭房屋不能出租所受損害，絕大部分責任不在再審原告，對於再審原
    告是否負有損害賠償責任具有重要關聯，未加審酌；(三)原確定判決置兩造合意之
    平面圖證據不顧，逕以土木技師公會之鑑定判決伊應給付冷氣孔之修復費用；(四)
　　原確定判決未審酌再審原告提出之租約證據，僅憑證人詹汀惠之妹一戶房屋之租
　　金價格認定等節，而有民事訴訟法第四百九十七條「重要證據漏未審酌」之再審
　　事由等語。
二、按所謂「就足影響於判決之重要證物漏未斟酌者」，係指足以影響判決基礎之重
    要證物，雖在前訴訟程序業已提出，然未經確定判決加以斟酌，或則當事人聲明
    之證據不予調查，或則就聲請或依職權調查之證據未為判斷，且以該證物足以動
　　搖原確定判決基礎者為限；若於判決理由項下已說明無調查之必要，或縱經斟酌
　　亦不足影響判決基礎之意見，即與漏未斟酌有間，自不得據為本條所定之再審理
　　由。
三、本件再審原告所稱本院九十年度上更(一)字第二一九號原確定判決，漏未斟酌之重
    要證據，即：(一)第一、二審法官至現場親自勘驗結果及再審原告所提照片；(二)再
    審被告因系爭房屋不能出租所受損害，絕大部分責任不在再審原告；(三)兩造合意
    之平面圖；(四)再審原告提出之租約等證據等項，均經其於上訴理由中提出抗辯（
    見原確定判決事實及理由欄二所載）；原確定判決經審酌後認各該證物不足採，
    並載明各認定之依據及各該證物不足採之理由（見原確定判決事實及理由欄四、
    (一)(1)、(2)、(二)），復於事實及理由欄六中敘明；「各項攻擊防禦方法經審酌後，
    或與本件無涉，或與判決結果不生影響」，參照前開說明，再審原告主張原確定
    判決就上開各項重要證物漏未斟酌，顯非實在，為無可取，其執此提起本件再審
    之訴，顯無理由，爰不經言詞辯論逕以判決駁回之。
四、據上論結：本件再審之訴為無理由，依民事訴訟法第五百零二條第二項、第七十
    八條，判決如主文。
中　　　華　　　民　　　國　　九十一　　年　　　八　　　月　　三  十　　日
                                    民事第四庭
　　　　　　　　　　　　　　　　　　　　審判長法　官　李　瓊　蔭
　　　　　　　　　　　　　　　　　　　　　　　法　官　張  　　蘭
　　　　　　　　　　　　　　　　　　　　　　　法　官　林　金　吾
右正本係照原本作成。
不得上訴。
中　　　華　　　民　　　國　　九十一　　年　　　九　　　月　　二　　　　日
　　　　　　　　　　　　　　　　　　　        書記官　張　淑　芳
